臺北高等行政法院判決
　　　　　　　　　　　　　　　　　　93年度訴字第01150號
　　　　　　　　　　　　　　　.
原　　　告　甲○○
原　　　告　乙○○
被　　　告　經濟部智慧財產局
代　表　人　蔡練生（局長）住同上
訴訟代理人　丁○○
參　加　人　丙○○
上列當事人間因新型專利異議事件，原告不服經濟部中華民國93
年2月12日經訴字第09306212570號訴願決定，提起行政訴訟，本
院判決如下：
    主  文
原告之訴駁回。
訴訟費用由原告負擔。
　　事  實
一、事實概要：原告等於民國（下同）90年12月7日以「多格式
    紙餐盒結構」向被告申請新型專利，經被告編為第00000000
    號審查，准予專利。公告期間，參加人以其違反專利法第97
    條、第98條第1項第1款及第2項之規定，對之提起異議，案
    經被告審查，於92年7月10日以（92）智專3（1 ）05017字
    第09220698770號專利異議審定書為「異議成立，應不予專
    利」之處分。原告不服，提起訴願，遭決定駁回，遂提起行
    政訴訟。本院因認本件撤銷訴訟之結果，參加人之權利或法
    律上利益將受損害，爰依職權裁定命獨立參加被告之訴訟。
二、兩造聲明：
    (一)原告聲明：
      1.訴願決定及原處分均予撤銷。
      2.被告對於第00000000號新型專利異議事件（Ｐ01），應
        作成「異議不成立，准予專利」之行政處分。
      3.訴訟費用由被告負擔
    (二)被告聲明：
      如主文所示。
三、兩造之爭點：
    系爭案是否有違核准審定時專利法第98條第2項進步性之規
    定，不符新型專利之要件？
　　(一)原告主張：
      1.本件被告92年7月10日以（92）智專3（1）05017字第
        09220698770號專利異議審定書作成「異議成立，應不
        予專利」處分，其所持理由除了引述系爭案及引證案的
        技術內容外，主要為：
        『‧‧‧。系爭案具有明確之構造組合而合於新型之規
        定；系爭案係以兩凸片作為搭粘手段，而引證案係以補
        強片、粘合片作為搭疊粘合，兩案構造上稍有差異；惟
        以凸片為搭粘手段，此乃引證案各盒區使用搭接片27、
        47已揭示之等效手段，況由系爭案第二實施例（第9、
        10圖）中，亦有以長形凸片 (33)作為搭粘之方式；另
        引證案在相接端之側壁亦揭露有較低高度之情形；故系
        爭案之些微差異，自仍屬引證案之簡單調整轉用；至於
        系爭案各附屬項中之蓋面、〈形分隔牆、八形分隔牆、
        小子盒組合形式等依附部份之構造，亦乃引證案已揭示
        者，或一般習用技術之簡易轉換，當亦不具進步性；且
        兩案所能達成以連接片等搭粘形成分隔有至少三盒區之
        多格式紙餐盒本體之功效亦相同，系爭案屬運用申請前
        既有技術而能輕易完成且未能增進功效者，不具進步性
        。據上論結，系爭案違反專利法第98條第2項之規定，
        爰審定如主文。』
      2.本件經濟部之訴願決定駁回原告之訴願，其所持理由除
        了引述被告92年7月10日以（92）智專3（1）05017字第
        09220698770號專利異議審定書之審定理由外，對於原
        告92年7月10日提出之「訴願書」，顯未詳加審究，其
        訴願決定理由主要係以：「‧‧‧。經查，引證案雖於
        主、副盒體20、40側片外緣設補強片28、48，然此乃用
        以增強主、副盒體結構者，主、副盒體間主要仍須藉副
        盒體40對應主盒體側片之補強片48彎折於主盒體20側片
        ，而引證案之連接片29、49雖經彎折，但連接片49亦呈
        凸片狀，系爭案之凸片33、46當仍屬引證案連接片之簡
        單型式轉換，況引證案補強片48經過彎折，搭粘強度將
        更高；另引證案除於主盒體之黏合片223與副盒體黏設
        外，尚有上揭各補強片48及連接片49之搭粘，強度自無
        不足，系爭案僅以凸片33、46相粘，實質上仍屬引證案
        黏合彎折後再搭黏者，系爭案在強度上並未有增加；至
        於餐盒上不設蓋片，並非兩案之設計標的，更非系爭案
        之技術特徵，況引證案主、副盒體間仍可藉補強片48及
        連接片49完成結合；系爭案係引證案所揭示技術之簡單
        轉換，並無功效上之增進，不具進步性。凡此業經被告
        92年10月24日（92）智專3（1）05017字第09221079940
        號訴願答辯書辯明在案，經核並無不合。至原告等訴稱
        系爭案遭參加人仿冒等情事，係屬有關侵害專利權之問
        題，與系爭案是否具新穎性、進步性之專利要件之審查
        無涉，故不論其所訴是否屬實，均不得以之作為系爭案
        具進步性之論據，所訴核無可採。從而，被告以系爭案
        違反專利法第98條第2項之規定所為「異議成立，應不
        予專利」之處分，洵無違誤，應予維持。至原告等請求
        到會言詞辯論一節，以本件案情已臻明顯，核無必要，
        併予指明。據上論結，本件訴願無理由，爰依訴願法第
        79條第1之規定決定如主文。」云云，為駁回本件訴願
        之理由。
      3.對於前開經濟部93年2月12日之經訴字第09306212570號
        訴願決定所持理由，原告實難甘服，謹分陳不服如次：
        (1)對於本件參加人（即專利異議人）主張系爭案違反專
          利法第97條、第98條第1項第1款部份，由於被告前開
          原處分係以系爭案違反專利法第98條第2項規定為「
          異議成立，應不予專利」之論結；且其異議審定書理
          由（2）第17、18行亦有載明「系爭案具有明確之構
          造組合而合於新型之規定；系爭案係以兩凸片作為搭
          疊粘合，而引證案係以補強片、黏合片作為搭疊粘合
          ，兩案構造有差異；」之結論。而經濟部訴願決定書
          亦採以維持原處分之理由與論結為其「訴願駁回」之
          決定。由此可知，被告對系爭案符合新型之新穎性要
          件並無異議，換言之，系爭案之技術內容相較於引證
          案，並無違反參加人所主張之專利法第97條之創作性
          要件，及同法第98條第1項第1款之新穎性規定情事，
          為不爭事實。且有無進步性之問題，僅於有新穎性之
          情形下，始會產生（見於專利審查基準第2-2-17頁）
          。緣此，有關系爭案確實無違反專利法第97條、第98
          條第1項第1款規定部份，當無疑慮，故原告在此將不
          再另贅加指證，謹請　鈞院鑒明。
        (2)按新型係運用申請前既有之技術或知識，而為熟習該
          項技術者所能輕易完成且未能增進功效時，雖無前項
          所列情事，仍不得依本法申請取得新型專利，固為專
          利法第98條第2項所規定，惟關於新型的進步性判斷
          方式，被告之專利審查基準亦早有明確規範、解釋，
          故予摘錄引述如下供審酌之參考：
          申請專利之新型具有能產生某一新功效、或增進新
            型之某種功效時，即認為熟習該項技術者所非能輕
            易完成（專利審查基準第2-2-17頁第15、16行）。
          所謂「增進某種功效」，是指申請專利之新型，其
            物品之形狀構造或裝置之改良，在效果上克服先前
            技術中存在的問題點，具備好用或實用之條件者。
            例1.在技術發展空間有限之技術領域中（in the
            field of the crowded art），如在技術上有微小
            的改進，產生好用或實用的效果，得視為具「有增
            進某種功效」（專利審查基準第2-2-19頁第7~12行
            ）。
        (3)對於經濟部之訴願決定理由中謂：「引證案之連接片
          29、49雖經彎折，但連接片49亦呈凸片狀，系爭案之
          凸片當仍屬引證案連接片之簡單型式轉換，況引證案
          補強片經過彎折，搭粘強度將更高；」云云，顯有違
          誤。謹指陳如下：
          經查引證案於其說明書及申請專利範圍及圖式裏均
            明確表示，引證案的連接片僅形成於主、副盒體前
            方之側片上，且僅係由副盒體的連接片49彎折後於
            一端形呈凸片狀供主盒體黏合，而經黏合後之主、
            副盒體間的分隔牆上方接緣處，僅能產生【一層紙
            板厚度】之橫向連結支撐定型強度，況且由引證案
            主、副盒體的展開圖所揭內容，不難發現依其設於
            相鄰側片各角落之摺合部23的構造形態，亦可確定
            其主、副盒體之前、後方側片相接端邊緣處均不具
            直接延伸凸片之空間；而系爭案之凸片係於兩各自
            成型子盒的前、後方的側片相接端邊緣處，分別直
            接一體延伸一「單向獨立狀」之平行凸片33、46，
            而該凸片相互對伸搭黏後，可在兩子盒間的分隔牆
            上方接緣處，產生【二層紙板厚度】之橫向連結支
            撐定型強度；由此可見，經濟部訴願決定理由中謂
            ：「引證案之連接片29、49雖經彎折，但連接片49
            亦呈凸片狀，系爭案之凸片33、46當仍屬引證案連
            接片之簡單型式轉換，」之說法，是屬主觀、無據
            且與事實不符，而有違誤。
          再者，以組合式餐盒的子盒間連結支撐強度而言，
            係可區分為組合後之子盒間的縱向連結強度，及子
            盒間的橫向連結支撐強度二種類形；而引證案的補
            強片48產生之作用，明顯是屬於僅供主、副盒體20
            、40間之縱向連結功用，與其連接片49所能產生的
            橫向連結支撐定型強度無關；而本件系爭案之凸片
            33、46相互搭黏，則是屬於同時具備子盒間的縱、
            橫向連結支撐定型功用者；由此亦證明，經濟部訴
            願決定理由中謂：「況引證案補強片經過彎折，搭
            粘強度將更高；」之說法，對於系爭案之凸片33、
            46所能產生的橫向連結支撐定型搭黏強度而言，亦
            有違誤。
        (4)對於經濟部之訴願決定理由中謂：「另引證案除於主
          盒體之黏合片223與副盒體黏設外，尚有上揭各補強
          片48及連接片49之搭粘，強度自無不足，系爭案僅以
          凸片33、46相粘，實質上仍屬引證案黏合彎折後再搭
          黏者，系爭案在強度上並未有增加」云云，亦顯有違
          誤。謹陳述如下：
          在組合式紙餐盒的成型技術領域裏，組合前之主、副
          盒體的「個別支撐定型強度」、與組合後之主、副盒
          體間的「連結支撐定型強度」，是屬不同功能訴求者
          ，因此二者雖皆稱為「強度」，然而實不應混為一談
          的直接比較何者較強？方符法理；況組合前之主、副
          盒體的「個別支撐定型強度」功效，並非系爭案創作
          之標的，亦無關系爭案之實施。而就組合後之主、副
          盒體間的「連結支撐定型強度」而言，基於盒體之分
          隔牆的高度會限制並縮減該處側片間的可搭黏面積，
          係屬一必然現像；而本件系爭案其兩子盒相接端之凸
          片33、46對伸搭黏特點，能在組合後之兩子盒的前、
          後方側片間（即對應分隔牆上方之中心接緣處）之有
          限搭粘面積處，產生兩層搭粘厚度之連結支撐定型強
          度；反觀引證案其主盒體後方側片與黏合片223間係
          成「斷離」關係，因此該黏合片顯然無法使主、副體
          的後方側片間（即分隔牆上方之中心接緣處）產生相
          互搭黏之連結關係與功效，另引證案的補強片48，顯
          然僅能發揮連結效果，而無助於主、副盒體20、40間
          之水平支撐定型效果，又引證案主、副盒體前方之側
          片固然均設有連接片29、49，然其係藉副盒體之連接
          片49彎折粘貼成一端凸出狀，再以副盒體的連接片凸
          出部單向搭伸的粘合於主盒體的前方側片上，如此技
          術手段，顯然亦僅能在其主、副盒體前方側片間（即
          分隔牆上方之中心接緣處）產生一層紙板的連結支撐
          定型強度。由此可知，系爭案以凸片相互對伸搭黏之
          手段，確能達到比引證案更具增加橫向支撐定型強度
          之效果；而訴願決定理由中謂：「引證案除於主盒體
          之黏合片與副盒體黏設外，尚有上揭各補強片及連接
          片之搭粘，強度自無不足，‧‧‧系爭案在強度上並
          未有增加；」之說法，顯然是因為對系爭案以凸片相
          互對伸搭黏之目的及功效，未能有深入之審究、比較
          ，而產生之違誤。
        (5)對於經濟部之訴願決定理由中謂：「至於餐盒上不設
          蓋片，並非兩案之設計標的，更非系爭案之技術特徵
          ，況引證案主、副盒體間仍可藉補強片48及連接片49
          完成結合」云云，亦有違誤。謹陳述如下：
          按專利法第103條明定：新型專利權範圍，以專利
            說明書所載之申請專利範圍為準，必要時得審酌說
            明書及圖示。依本件系爭案申請專利範圍第1項之
            內容，可知並未含括蓋片之附加應用，那是因為依
            系爭案的設計形態，蓋片之附加非其構成要件實施
            之必要，並可藉此達到使蓋片之附加位置或有無，
            可彈性的選擇實施，進而滿足多元化的市場消費需
            求，而此點可由系爭案係將蓋片的附加手段另外載
            述於其申請專利範圍第2項，證明；反觀引證案的
            蓋片56附加是屬其構成要件實施之必要，否則其主
            盒體的粘合片223將無設置之連接空間，進無導致
            其主、副盒體後方的對應側片間不具相互搭粘之功
            用與效果。由此可見，訴願決定理由謂：「至於餐
            盒上不設蓋片，並非兩案之設計標的，更非系爭案
            之技術特徵」是不符合事實之說法。
          再者，若是引證案去除其蓋片56及粘合片223的設
            置及功能後，僅藉其補強片48及連接片49完成主、
            副盒體的結合，除了會造成組合後主、副盒體後方
            的對應側片間喪失彼此搭粘之定形結構與功能外，
            且明顯會造成後方側片間之接緣處產生開口及滲漏
            汁液之問題，而一個既有定形結構缺失又易滲漏汁
            液之餐盒，縱使能結合一體，亦無法為消費者所接
            受；因此訴願決定理由謂：「況引證案主、副盒體
            間仍可藉補強片及連接片完成結合」之說法，顯然
            亦有斷章取義、以偏蓋全之違誤。
          針對以單張紙板一體而成之紙餐盒而言，利用補強
            片之彎折粘貼於盒體的外圍側片外側，以增加該處
            側片厚度，而提升該處側片的結構強度，固然是屬
            一有效的手段，然而此一技術手段，事實上是由原
            告於85年03月01日即獲准公告之新型證書號111411
            號「多格式紙製容裝盒之結構改良」專利案之最先
            創作，此在原告之訴願書附件10即已提出。原告之
            訴願書附件10的提出，主要是為進一步證明二點：
            第一點為，利用延伸補強片的彎折黏貼，達到強化
            單一盒體的各側片強度，是原告之首創，而非引證
            案之首先設計；第二點為，引證案之連接片29、補
            強片48固然是直接採用原告前揭訴願書附件10之技
            術，然而其僅以副盒體的連接片49凸出部單向搭黏
            主盒體所產生之主、副盒體間的「橫向連結支撐定
            型強度」，仍然無法達到系爭案對等部位之凸片33
            、46相互對伸搭黏的強度；也就是說，系爭案確實
            符合新穎性要件，且無違反專利法第98條第2項之
            進步性要件。
        (6)對於經濟部之訴願決定理由中謂：「系爭案係引證案
          所揭示技術之簡單轉換，並無功效上之增進，不具進
          步性」云云，亦有違誤。謹陳述如下：
          新型所謂之「簡單轉換」，依專利審查基準之定義
            ，通常視為可憑藉先前技術輕易完成且未能增進功
            效者。然而，由引證案圖示所揭之主、副盒體構造
            形態，可發現依其各側片間的摺合部23構造形態，
            顯然是無法由各側片邊緣直接一體延伸凸片的應用
            ，且其蓋片56之設置及其設置之位置，基於其黏合
            片223的連接考量，係屬構成實施時之必要。相對
            於系爭案是於兩子盒的相接端之對應側片邊緣直接
            一體延伸可平行相互對伸搭粘之凸片33、46，且系
            爭案前述凸片的設置完全不受蓋片之有無附加、或
            附加位置之實施限制，據此顯知系爭案之特點非可
            憑藉引證案輕易完成者；因此可見，訴願決定理由
            中謂：「系爭案係引證案所揭示技術之簡單轉換」
            之說法，是屬與現行法意相背馳之主觀見解，應不
            足為系爭案不具進步性之認定論據。
          新型所謂之「功效增進」，依專利審查基準之定義
            ，係指依據申請專利新型之技術內容、特點，始能
            獲得的功效而言。而本件系爭案其兩子盒於相接端
            之對應側片邊緣直接一體延伸可平行相互對伸搭粘
            之凸片33 、46的技術手段，可在組合後之兩子盒
            的前、後方側片間（即分隔牆上方中心接緣處）之
            有限搭粘面積處，產生兩層搭粘厚度之連結支撐定
            型效果，而此一功效，對組合式紙餐盒而言，不僅
            能有效避免子盒間（主、副盒體間）因承重而相互
            塌陷變形之問題，且能具有免除引證案之連接片必
            須彎折搭粘之額外人力、工時、不良損耗率等製程
            成本；且系爭案之凸片33、46對伸搭黏之功效，顯
            然亦非引證案對等部位之粘合片223、連接片49可
            據以簡易轉換達成者；由此再次證明，訴願決定理
            由中謂：「系爭案係引證案所揭示技術之簡單轉換
            ，並無功效上之增進，不具進步性」之說法，不論
            是在認定或實質上，均有偏失、誤判之違誤。
        (7)對於經濟部之訴願決定理由中謂：「訴願人（即原告
          ）等訴稱系爭案遭關係人仿冒等情事，係屬有關侵害
          專利權之問題，與系爭案是否具新穎性、進步性之專
          利要件之審查無涉，故不論其所訴是否屬實，均不得
          以之作為系爭案具進步性之論據，所訴核無可採。」
          云云，顯有未加以審究原告據提該項訴願理由與本件
          系爭案是否具新穎性、進步性之專利要件的問題關聯
          性之違誤。謹陳述如下：
          原告於訴願書中所檢附之附件8、9，非為證明該參
            加人等之行為的適法性，而是為證明連本件參加人
            都已公開承認系爭案之形態確實符合新穎性及進步
            性要件。因此訴願決定將其單純歸納為與本件專利
            要件審查無涉之事證，顯有疏於審究之事實，先予
            陳明。
          誠如原告於訴願書所陳，若系爭案不具進步性及易
            於製造之經濟性，為何本件參加人故意將系爭案的
            構造形態標示引證案的專利字號（165652號）的對
            外公開並主張專利權？又為何本件參加人不曾製造
            實施其引證案之形態，反而從始至終的製造實施系
            爭案技術手段之產品？本件參加人如此捨本逐末、
            張冠李載的行為，恰印證了系爭案的技術構造形態
            ，確實比引證案更具功效增進之實施效益，同時突
            顯了被告原處分及訴願決定所持理由之前後矛盾；
            因此，本件原告訴願書之附件8、9，確具有證明系
            爭案具新穎性及進步性要件之論據價值與效力。
          事實上，本件被告之原處分對系爭案作出「異議成
            立，應不予專利」審定所持理由，根本為兩套標準
            之行為結果，此可由附件3本件參加人於91年7月25
            日向本件被告提出申請，而經核准公告於92年8月
            11日之第00000000號「可強化組合之多格式餐盒結
            構」新型專利之內容，顯然與原告91年9月1日公告
            之系爭案的圖例內容，及原告之訴願書的附件8、9
            所揭示參加人自行揭示之圖例內容均屬相同可證。
            由上述事證，不難發現本件參加人一方面向被告對
            系爭案提出異議撤銷申請，另一方面又向被告申請
            取得與系爭案相同技術內容之專利的兩面手法行為
            、企圖，堪稱知法玩法之極至；至此，本件被告之
            原處分與訴願決定所持理由的公正性與適法性，均
            難自圓其說，而有違誤，是以狀請　鈞院明鑒，還
            原告應得之公道。
        (8)對於經濟部訴願決定理中謂：「訴願人等請求到會言
          詞辯論一節，以本件案情已臻明顯，核無必要」云云
          ，顯然亦有枉顧原告權利之違誤，謹陳明如下：事實
          上，本件原告之訴願書中，已針對被告之原處分所持
          理由的違誤處一一指明，然基於本件被告之原處分所
          持理由，明顯有對系爭案諸多主觀、誤解之情況，為
          恐經濟部之訴願決定有重蹈覆輒之虞，乃特別聲請准
          予言詞面詢之機會。然而經濟部既未善盡就原告之訴
          願書所提理由、事證詳加審究之職權，又未給予原告
          針對被告主觀誤認事項提出辯駁、釐清之機會，因此
          難謂無枉顧本件原告權利之違誤。
      5.綜上所陳，得知本件系爭案確實符合專利法第97條、第
        98條第1項第1款規定之新型專利創作性與新穎性要件，
        並無違反同法第98條第2項規定之新型進步性要件，原
        處分及訴願決定所持理由之認事、用法均有違誤、失平
        處，無可維持，為此，原告聲明求為撤銷訴願決定及原
        處分，並命被告為特定內容之行政處分，即為有理由，
        請求判決如聲明所示。
　　(二)被告主張：
      1.起訴理由主要係先載述被告對系爭案新穎性並無爭執及
        進步性判斷參考，並略謂：引證案連接片僅有一層紙板
        厚度，由摺合部形態可確定相接端不具直接延伸凸片空
        間；補強片作用僅有縱向連結作，與連接片之橫向連結
        強度無關；系爭案之凸片產生兩層搭粘厚度，橫向支撐
        強度增加；餐盒上不設蓋片，並非兩案標的、特徵，為
        不符事實之說法；且引證案若去除蓋片、黏合片，會有
        開口及漏汁之問題；原告之訴願附件10可證明系爭案符
        合新穎性，且無違進步性要件；系爭案之凸片設置，完
        全不受蓋片有無之限制；系爭案之功效，顯非引證案對
        等部位可簡易轉換者；訴願附件8、9，具有證明系爭案
        具新穎性、進步性之論據與效力；由訴訟附件3，可知
        參加人之兩面手法；原告未能到會言詞辯論，亦有枉顧
        原告之權利；原處分、訴願決定之認事用法，均有違誤
        、失平云云。
      2.查系爭案主要技術特徵，乃在於兩子盒四周側壁形成三
        邊等高、一邊較低，其中一子盒之較低側壁緣延伸一等
        長連接片25，且兩子盒於較低側壁兩端之相接側壁頂緣
        各延伸一截凸片17、26，使兩子盒可藉由連接片、凸片
        搭疊粘接者。引證案（即第00000000號「多格式餐盒成
        型結構」專利案）亦是於副盒體對應主盒體之側片外緣
        一體連接有一補強片48，可彎折粘合於主盒體側片內側
        ；主副盒體相接端側壁之頂緣並設有連接片29、49（連
        接片49並呈凸出狀）或粘合片223，使盒體可藉補強片
        、連接片（或粘合片）搭疊粘合者。有關引證案之摺合
        部23尺寸大小，引證案並未予主張限制，此種摺合部係
        可視實施需要而調整大小者，此由引證案另一摺合部25
        即可證明，故引證案後方側片相接端本可視需要調整，
        非必然具有斷離關係，即引證案之黏合片係可輕易調整
        為一體延伸者。系爭案相接側壁頂緣各延伸一截凸片搭
        疊黏接，原告指系爭案將產生「二層紙板厚度」之支撐
        強度；而引證案於副盒體之連接片49彎折黏貼成一端凸
        出狀，以與主盒體之連接片29搭疊黏接，此等乃屬系爭
        案凸片黏接之同等型式；且由引證案主、副盒體各盒區
        相接側壁亦設有延伸之凸片27、47以供搭疊黏接，可知
        系爭案之凸片黏接本屬習用型態；況引證案係以彎折後
        之連接片搭疊黏接，原告若爭執於黏接層數，則引證案
        黏接後之層數將變為「三層」紙板厚度，其強度更為增
        加，而非原告所指之「一層」紙板厚度，系爭案當無以
        認定具有功效上增進，引證案自具有子盒間之縱、橫向
        連結支撐定型功能。系爭案雖未以蓋片為其必要之實施
        ，然如前所揭示，引證案之摺合部23乃係可視需要調整
        實施者，引證案即不會因蓋片之有無而影響黏合片之實
        施；原告指稱引證案會造成開口或漏汁之情形，顯然並
        無根據。訴願附件10（即第00000000號「多格式盆區紙
        製容裝盒之結構改良」專利案）為與本異議事件審查無
        涉之它案，況原告以個人之認定作為推斷根據，顯亦有
        失客觀，不足憑採。故系爭案兩子盒藉連接片與凸片之
        搭疊黏接，當屬引證案補強片、連接片（黏合片）之簡
        單型式轉換，系爭案當可就引證案所揭示之技術輕易加
        以轉用者，且系爭案並不具功效增進。至於原告所提之
        訴訟附件3（即第00000000號「可強化組合之多格式餐
        盒成型結構」專利案）及訴願附件7、8等，本異議事件
        兩造間之相關專利權爭執事件情節，概屬另案及當事人
        間之個別事件，非關本異議事件。而專利異議事件乃應
        就異議證據為審究；至於是否接受原告在訴願時面詢，
        此乃經濟部訴願審議委員會之職權，非被告原處分所得
        審究者。故原告所訴理由仍不足採。
      3.綜上所述，被告原處分並無違法，敬請駁回原告之訴。
    (三)參加人經合法通知未曾到場，亦未提出書狀作何陳述。
　　理  由
甲、程序方面
    本件原告乙○○經受合法通知，未於言詞辯論期日到場，核
    無行政訴訟法第218條準用民事訴訟法第386條各款所列情形
    ，爰依被告之聲請由其一造辯論而為判決。
乙、實體方面
一、按凡對物品之形狀、構造或裝置之創作或改良，而可供產業
    上利用者，得依法申請取得新型專利，固為系爭專利核准審
    定時專利法第97條暨第98條第1項所明定。惟其新型如「係
    運用申請前既有之技術或知識，而為熟習該項技術者所能輕
    易完成且未能增進功效時」，仍不得依法申請取得新型專利
    ，復為同法第98條第2項所明定。
二、本件系爭第00000000號「多格式紙餐盒結構」新型專利案，
    其本體係由兩個各別成型之子盒，互以側壁局部搭接黏結一
    體而成，上述兩子盒主要形成盒體四周圍具側壁，且至少其
    中一子盒內側間折立有低於側壁高度之分隔牆，其特徵在於
    ：該兩子盒其四周側壁形成三邊等高、一邊較低，而其中一
    子盒之較低側壁頂緣延伸有一等長連接片，且兩子盒於較低
    側壁兩端之相接側壁頂緣各延伸有一截凸片；如上述結構，
    兩子盒係互以較低側壁為相接端，進而藉由連接片與凸片的
    搭疊黏接，形成一盒內縱、橫分隔有至少三個盆區之多格式
    紙餐盒本體。參加人所舉異議證據2為89年10月21日公告之
    第00000000號「多格式餐盒成型結構」新型專利案（即引證
    案）。引證案之紙製餐盒包含有一主盒體與若干副盒體；其
    中主盒體係於一底片周緣分別延伸形成有可向上彎折之側片
    ，而形成容置部，再者主盒體於後方側片一端延伸有一凸出
    容置部的黏合片，可供黏設副盒體，又後側片與黏合片頂緣
    一體延伸有一等寬的蓋片，該蓋片的寬度適等於主、副盒體
    黏合後的寬度；副盒體係於一底片周緣分別一體形成有可向
    上彎折之側片，副盒體對應主盒體的側片外緣一體連接有一
    補強片，該補強片可彎折黏合於主盒體的側片內側面；如此
    ，使主盒體可利用後方側片凸出容置部的黏合片黏設副盒體
    ，並利用副盒體對應的補強片黏固於主盒體側片內表面，藉
    此組構成一易於製造、且結構強度佳之多格式餐盒成型結構
    者。案經被告審查認為，系爭案與引證案主要均由兩個各別
    成型之子盒（主、副盒體）互以側壁局部搭粘而成，兩子盒
    之盒體四周具側壁，至少一子盒內側間折立有分隔牆（分隔
    片），兩子盒形成四周側壁，其中一子盒之一側壁頂緣延伸
    有一連接片（補強片），且兩子盒相接端側壁之頂緣各延伸
    一截凸片（或補強片、粘合片），藉由連接片、凸片之搭疊
    粘接，形成一盒內縱橫分隔至少三個盆區之多格式紙餐盒本
    體者；雖然系爭案係以兩凸片作為搭疊粘合，而引證案係以
    補強片、粘合片作為搭疊粘合，兩案構造上稍有差異；惟以
    凸片為搭粘手段，乃引證案各盒區使用搭接片已揭示之等效
    手段，況由系爭案第二實施例（第9、10圖）中，亦有以長
    形凸片作為搭粘之方式；另引證案在相接端之側壁亦揭露有
    較低高度之情形；故系爭案之些微差異，自仍屬引證案之簡
    單調整轉用；至於系爭案各附屬項中之蓋面、Λ形分隔牆〈
    形分隔牆、小子盒組合型式等依附部分之構造，亦乃引證案
    已揭示者，或一般習用技術之簡易轉換，亦不具進步性；且
    兩案所能達成以連接片等搭粘形成分隔有至少二盆區之多格
    式紙餐盒本體之功效亦相同，系爭案自屬運用申請前既有技
    術所能輕易完成且未能增進功效者，不具進步性，乃為「異
    議成立，應不予專利」之處分。原告不服，依序是起訴願及
    行政訴訟；兩造之主張各如事實欄所載，其爭點厥為系爭案
    是否有違核准審定時專利法第98條第2項進步性之規定，不
    符新型專利之要件？
三、原告起訴意旨略謂：引證案連接片僅有一層紙板厚度，由摺
    合部形態可確定相接端不具直接延伸凸片空間；補強片作用
    僅有縱向連結作，與連接片之橫向連結強度無關；系爭案之
    凸片產生兩層搭粘厚度，橫向支撐強度增加；餐盒上不設蓋
    片，並非兩案標的、特徵，為不符事實之說法；且引證案若
    去除蓋片、黏合片，會有開口及漏汁之問題；原告之訴願附
    件10可證明系爭案符合新穎性，且無違進步性要件；系爭案
    之凸片設置，完全不受蓋片有無之限制；系爭案之功效，顯
    非引證案對等部位可簡易轉換者；訴願附件8、9，具有證明
    系爭案具新穎性、進步性之論據與效力；由訴訟附件3，可
    知參加人之兩面手法；原處分、訴願決定之認事用法，均有
    違誤、失平云云。
四、經查，系爭案主要技術特徵，乃在於兩子盒四周側壁形成三
    邊等高、一邊較低，其中一子盒之較低側壁緣延伸一等長連
    接片25，且兩子盒於較低側壁兩端之相接側壁頂緣各延伸一
    截凸片17、26，使兩子盒可藉由連接片、凸片搭疊粘接者。
    引證案亦是於副盒體對應主盒體之側片外緣一體連接有一補
    強片48，可彎折粘合於主盒體側片內側；主副盒體相接端側
    壁之頂緣並設有連接片29、49（連接片49並呈凸出狀）或粘
    合片223，使盒體可藉補強片、連接片（或粘合片）搭疊粘
    合者。有關引證案之摺合部23尺寸大小，引證案並未予主張
    限制，此種摺合部係可視實施需要而調整大小者，此由引證
    案另一摺合部25即可證明，故引證案後方側片相接端本可視
    需要調整，非必然具有斷離關係，即引證案之黏合片係可輕
    易調整為一體延伸者。系爭案相接側壁頂緣各延伸一截凸片
    搭疊黏接，原告指系爭案將產生「二層紙板厚度」之支撐強
    度；而引證案於副盒體之連接片49彎折黏貼成一端凸出狀，
    以與主盒體之連接片29搭疊黏接，此等乃屬系爭案凸片黏接
    之同等型式；且由引證案主、副盒體各盒區相接側壁亦設有
    延伸之凸片27、47以供搭疊黏接，可知系爭案之凸片黏接本
    屬習用型態；況引證案係以彎折後之連接片搭疊黏接，原告
    若爭執於黏接層數，則引證案黏接後之層數將變為「三層」
    紙板厚度，其強度更為增加，而非原告所指之「一層」紙板
    厚度，系爭案當無以認定具有功效上增進，引證案自具有子
    盒間之縱、橫向連結支撐定型功能。系爭案雖未以蓋片為其
    必要之實施，然如前所揭示，引證案之摺合部23乃係可視需
    要調整實施者，引證案即不會因蓋片之有無而影響黏合片之
    實施；原告指稱引證案會造成開口或漏汁之情形，並無根據
    。訴願附件10（即第00000000號「多格式盆區紙製容裝盒之
    結構改良」專利案）為與本異議事件審查無涉之他案，況原
    告以個人之認定作為推斷根據，顯亦有失客觀，不足憑採。
    故系爭案兩子盒藉連接片與凸片之搭疊黏接，當屬引證案補
    強片、連接片（黏合片）之簡單型式轉換，系爭案當可就引
    證案所揭示之技術輕易加以轉用者，且系爭案並不具功效增
    進。至於原告所提之訴訟附件3（即第00000000號「可強化
    組合之多格式餐盒成型結構」專利案）及訴願附件8聲明啟
    事、訴願附件9敬告啟事等，概屬另案之個別事件，究與本
    異議事件無涉。是原告所訴，均不足採。
五、綜上所述，系爭案確實有違核准審定時反專利法第98條第2
    項之規定，不符新型專利之要件。從而，被告為「異議成立
    ，應不予專利」之處分，洵無違誤，訴願決定予以維持，亦
    無不合。原告仍執前詞，訴請撤銷訴願決定及原處分，並命
    被告為異議不成立之處分，均無理由，應予駁回。
丙、據上論結，本件原告之訴為無理由，依行政訴訟法第98條第
    3項前段、第104條、第218條、民事訴訟法第85條第1項前段
    、第385條第1項前段，判決如主文。
中　　華　　民　　國　　94　　年　 　6　　月　 15  　 日
                    第四庭審判長法　官  徐  瑞  晃
           　　　  　　　　　　 法　官  蕭  惠  芳
           　　　　  　　　　　 法　官  李  得  灶
上為正本係照原本作成。
如不服本判決，應於送達後20日內向本院提出上訴狀並表明上訴
理由，如於本判決宣示後送達前提起上訴者，應於判決送達後20
日內補提上訴理由書（須按他造人數附繕本）。
中　　華　　民　　國　　94　　年　 　6　　月　 22  　 日
            　　　　  　　　　　書記官  陳  清  容
